臺灣彰化地方法院民事判決　九十年度訴字第八五八號
　　原　　　告　戊○○○
　　被　　　告　丁○○
　　　　　　　　丙○○
　　　　　　　　甲○○○
　　訴訟代理人　乙○○
右當事人間請求侵權行為損害賠償事件，本院判決如左：
    主      文
被告應連帶給付原告新臺幣壹拾柒萬肆仟壹佰參拾參元，及自民國九十年七月十九日
日起至清償日止，按週年利率百分之五計算之利息。
原告其餘之訴駁回。
訴訟費用由被告連帶負擔百分之七，餘由原告負擔。
本判決原告勝訴部分於原告以新臺幣伍萬捌仟元為被告供擔保後，得假執行；但被告
如於假執行程序實施前，以新臺幣壹拾柒萬肆仟壹佰參拾參元為原告預供擔保，得免
為假執行。
原告其餘假執行之聲請駁回。
    事      實
甲、原告方面：
一、聲明：
  (一)被告應連帶給付原告新臺幣（下同）二百四十五萬六千二百三十七元，及自起訴
    狀繕本送達之翌日起至清償日止，按週年利率百分之五計算之利息。
  (二)願供擔保，聲請宣告假執行。
二、陳述：
  (一)被告丁○○為原告之胞弟，於民國八十九年九月九日上午九時十分左右，因債務
    問題，夥同被告甲○○○、丙○○，共同基於傷害之犯意聯絡，於被告住處前，
    共同以手腳毆打原告，致原告受有左側橈骨骨折及左臀部皮下瘀血等傷害，經臺
    灣彰化地方法院檢察署提起公訴在案。於八十九年九月九日原告被毆打成傷後，
    經過二、三個月才一併出現上開症狀，需要看護。原告手受傷部分鋼釘在八十九
    年十一月間取出，後來因為原告怕痛，所以才沒有繼續回信生醫院復建。
  (二)按數人共同不法侵害他人之權利者，連帶負賠償責任；又不法侵害他人之身體或
    健康者，對於被害人因此喪失或減少勞動能力或增加生活上之需要時，應負損害
    賠償責任；另被害人雖非財產上之損害，亦得請求賠償相當之金額；民法第一百
    八十五條第一項前段、第一百九十三條第一項及第一百九十五條第一項前段定有
    明文。本件原告既因被告之不法行為而受有傷害，且原告之傷害與被告等之不法
    行為間有因果關係，則依前揭規定，被告應連帶賠償原告之損害。茲將原告之損
    害分述如下：
　1.醫療費用：原告受傷先後送至信生醫院、秀傳紀念醫院（下稱秀傳醫院）、財團
    法人彰化基督教醫院（下稱基督教醫院）就醫，信生醫院支出五千七百二十三元
    、秀傳醫院支出三千九百八十元、基督教醫院支出四萬六千四百八十九元，合計
    花費五萬六千四百八十九元。
　2.看護費用：原告因受傷行動不便，均由夫鄭德壽看護照料，自八十九年九月九日
    起至九十年三月八日止，合計一百八十日，依醫院一般看護每日二千元計算，合
    計為三十六萬元。
　3.減少勞動能力：原告受傷前，係於正名香舖擔任加工包裝工作，原告當時每日工
    資五百元，每月薪資均逾一萬元。原告受被告毆打後，除有前述之傷害外，更導
    致糖尿病併發症，迄今已九月無法工作，合計損失九萬元。
　4.精神慰撫金：原告為被告丁○○之胞姊，原告基於姊弟之情，經常借款與被告丁○○，被告不知感念，共同基於傷害之故意毆打原告致重傷害，更導致原告糖尿
    病併發症，原告身心所受打擊甚鉅，爰請求一百九十四萬九千七百四十八元之慰
    撫金。原告學歷為國小肄業。
  (三)對被告抗辯之陳述：
　1.原告之受傷係因八十九年九月九日遭被告丁○○腳踢其身體，被告丙○○踢其身
    體二下，被告甲○○○拉其頭髮而起，原告腎部連續遭重踢數下，致左側臀部挫
    傷合皮下瘀血及左側遠端橈骨骨折，按此部分均為外傷，內傷則傷在腎部，初診
    之信生醫院亦未對內臟是否有受傷，進行超音波檢查，僅止進行外科之骨折復位
    手術，自無內臟之病歷記載，自不能因此即認原告之腎部無受傷之認定，且外傷
    之橈骨均為骨折，則內傷之腎自當受其重創，而產生衰竭之併發症。
  2.被告收入應以傷害當時計算，且被告有三、四棟房子，還有山坡地。
三、證據：提出診斷書影本一紙、收據一紙、會員證影本一紙、勞工保險被保險人年
    資資料一紙、證明一紙、臺灣彰化地方法院檢察署八十九年度偵字第八四七七號
    起訴書一紙、信生醫院收據一紙、基督教醫院收據五十四紙、秀傳醫院收據四紙
    為證，並聲請訊問證人鄭德壽。
乙、被告方面：
一、聲明：
　(一)原告之訴及假執行之聲請均駁回。
　(二)如受不利判決，願供擔保聲請免為假執行。
二、陳述：
　(一)被告確無毆打原告之事實，被告於臺灣高等法院臺中分院審理中提出聲請調查證
    據，但竟均不調查，故有調查不周之違法。該判決自不得採為民事判決之依據。
　1.原告固提出診斷書證明其左手橈骨骨折，臀部皮下瘀血。但診斷書僅能證明其有
    此傷害而已，並不能證明係被告所加害，故除非另有積極證據，足認被告予以加
    害，否則不能採為證據。被告於八十九年九月九日上午八時許，與會同警方人員
    許欽頓至大竹派出所附近廟裡發誓拜拜後，於九時左右離開，被告丁○○直往三
    村慈惠堂，被告甲○○○亦去上班，被告丙○○則智障，豈能與原告發生糾紛而
    互毆？被告請求傳喚證人楊施罔堂主作證，竟不傳訊，而為不利被告認定，顯然
    調查不周。
　2.八十九年九月九月並非年節，亦無祖先忌日，原告豈有回家拜公媽之理？尤其已
    出嫁之原告豈會回娘家拜公媽？且忌日拜公媽依習俗亦係中午祭祀，豈有上午九
    時拜公媽之理？故原告絕無回家拜公媽之事實，自不可能於被告住處被毆情事。
　3.高家公廳在被告住家後方內，祖先牌位在公廳，並不在被告住家，原告要拜公媽
    ，定到公廳祭拜，豈有到被告住家祭拜之理？
　4.設被告三人共同以腳踹踢原告，原告之小腿必有瘀血或腫脹，但卻毫髮無傷，足
    證被告並無毆打原告之事實，因此原告係自行跌倒，左手及臀部著地，以致左手
    橈骨骨折，臀部瘀血，至臻明確。且被告縱有踢原告身體之事實，其皮膚必有紅
    腫跡象，豈有未發覺之理？原告於驗傷之際，腎臟部位之外皮既無紅腫傷痕，豈
    會有內傷。
　5.原告稱：受傷後向張金山診所借電話求救，並舉其夫為證，但張金山醫師卻證稱
    ：「無此印象」。原告果因橈骨骨折向張金山醫師借電話，由於情況特殊，張醫
    師應印象深刻，絕無「無此印象」之理，故原告之說並非實在。至證人鄭德壽係
    原告之夫，其證言自不足採。
  (二)關於損害金額之抗辯：
　1.醫藥費部分：原告提出腦中風、糖尿病、高血壓之診斷書，與傷害並無因果關係
    ，且醫藥費部分是否屬於必要費用？由原告起訴所提基督教醫院醫藥費用項目以
    觀，其非治療左手橈骨骨折及臀部瘀血之費用甚明，參酌原告所附基督教醫院九
    十年二月二十三日診斷書內載：腦中風、糖尿病、高血壓、泌尿道感染，於九十
    年一月二十七日入院，九十年二月十七日出院等益明。另原告於九十一年四月二
    十九日所提出之部分：(1)上開金額合計為五萬六千一百九十二元，並非五萬六千
    四百八十九元；(2)收據均為影本，不得採為證據；(3)信生醫院之收據未列明細，
    究竟支付何醫藥費，治療何病？無從了解；(4)秀傳醫院之藥費，亦非治療骨折費
    用；(5)基督教醫院之收據重複；(6)各家醫院之收據其就醫日期係自九十年一月十
    三日至九十一年四月二十二日，參酌卷附信生醫院九十一年二月十八日函復：原
    告於八十九年九月十三日出院，門診至八十九年十一月七日止，故原告至八十九
    年十一月七日應已痊癒甚明。況其醫藥費項目均與本件傷害無關，其請求均無理
    由。
　2.看護費部分：原告所受傷害不致於行動不便，應不需特別看護甚明，原告竟請求
    每日二千元看護費，應認非必要費用，尤其特別看護竟是原告之夫，其係基於夫
    妻關係予以協助，實無支付費用甚明，既無支出自無損害，原告請求為無理由。
    且看護費用應該不用那麼多。
　3.減少勞動能力部分：原告臀部皮下瘀血，並不影響勞動能力，左手橈骨骨折亦無
    大礙，並未達不能工作之程度，其輕微骨折亦短暫時間便可康復，原告竟請求九
    個月之工資，自非有理由。
　4.精神慰撫金部分：原告僅受一點小傷，固不免疼痛之苦，但屬輕微，且兩造均無
    何社會地位，被告亦無經濟能力，此由原告自認經常借款與被告足資為證，故原
    告請求精神慰撫金二百萬元，顯然過高。被告丁○○學歷為國小畢業，開五金行
    ，每日收入不到三百元；被告丙○○為國中啟智班，打零工不固定，每日收入數
    百元；被告甲○○○為國小畢業，打零工收入不固定，每日收入四、五百元。且
    只有一棟房子，有設定貸款抵押四百萬元，山坡地則是三兄弟共有的，有三個兒
    子，分別是三十、二十八及二十六歲。
三、證據：提出彰化市第一信用合作社共用查詢單影本一件、建物登記謄本二件、土
    地登記謄本一件為證，並聲請訊問證人楊施罔、鄭玟青及勘驗現場。
丙、本院依職權調取臺灣彰化地方法院檢察署八十九年度偵字第八四七七號偵查卷宗
    、本院九十年度易字第二七四號刑事卷宗、臺灣高等法院臺中分院九十年度上易
    字第二０二六號刑事卷宗，並向信生醫院、秀傳醫院、基督教醫院調取戊○○○
    之病歷及查詢病況與傷害之關係。
    理      由
一、原告起訴主張：被告丁○○為原告之胞弟，於八十九年九月九日上午九時十分左
    右，因債務問題，夥同被告甲○○○、丙○○，共同基於傷害之犯意聯絡，於被
    告住處前，共同以手腳毆打原告，致原告受有左側橈骨骨折及左臀部皮下瘀血等
    傷害，爰依侵權行為之規定，請求被告連帶賠償原告如聲明所示之損害等語，被
    告則以：被告三人確無毆打原告之事實，刑事判決調查不周等語，資為抗辯。
二、本件原告主張上開事實，業經原告提出信生醫院驗傷診斷書為證，且依信生醫院
    病歷資料所載，原告係於八十九年九月九日上午十時二十五分至該院急診，核其
    受傷時點與證人即彰化縣警察局彰化分局大竹派出所警員許頓欽證述：兩造就債
    務問題發誓後，於九點左右與兩造在派出所分手等語相當。又被告丁○○、甲○○○、丙○○因本件違反家庭暴力防治法之傷害案件，業經本院九十年度易字第
    二七四號刑事判決，分別判處有期徒刑三月及拘役三十日，嗣經臺灣高等法院臺
    中分院以九十年度上易字第二０二六號刑事判決駁回上訴確定在案，且本院調閱
    上開刑事案件所附卷證資料，互核相符。至被告雖均辯稱：於上開時間並不在家
    等語，並聲請訊問證人楊施罔，惟查上開證人業於九十年七月十八日本院刑事庭
    審理時到庭，並就當日情形證述綦詳，顯無再次訊問之必要。此外，被告雖抗辯
    不服刑事判決所認定之事實，惟其均未能提出其他證據以供本院審酌，是其等所
    辯自難採信，應認原告主張屬實。
三、按數人共同不法侵害他人之權利者，連帶負賠償責任；又不法侵害他人之身體或
    健康者，對於被害人因此喪失或減少勞動能力或增加生活上之需要時，應負損害
    賠償責任；不法侵害他人之身體、健康者，被害人雖非財產上之損害，亦得請求
    賠償相當之金額，民法第一百八十五條第一項前段、第一百九十三條第一項及第
    一百九十五條第一項前段定有明文。本件原告因被告三人共同之傷害行為，致受
    有左側橈骨骨折及左臀部皮下瘀血之傷害，業如前述，是原告依前揭規定，請求
    被告三人負連帶賠償責任，自屬有據。茲分別就原告得請求之各項金額分述如下
    ：
　(一)醫療費用：原告主張其因上開傷害先後至信生醫院、秀傳醫院、基督教醫院就醫
    ，並提出信生醫院收據一紙、基督教醫院收據五十四紙、秀傳醫院收據四紙為證
    。經查：1.原告於八十九年九月九日因上開傷害至信生醫院住院手術且以鋼釘固
    定骨折處，至八十九年九月十三日出院，並門診繼續追縱治療至八十九年十一月
    七日之事實，此有信生醫院九十一年二月十八日九十一信生醫字第０三號函在卷
    為證，堪認原告確因上開傷害於信生醫院住院手術及追治療並支出醫療費用，
    至原告所提之收據雖係信生醫院於九十一年四月二十二日另行補發之收據，惟核
    其金額及項目，除其中診斷書費五十元部分，非屬醫療之必要費用應予剔除外，
    均屬必要之醫療費用且屬相當，應予准許；2.原告雖另主張其因傷害分別在秀傳
    醫院支出三千九百八十元、在基督教醫院支出四萬六千四百八十九元之事實，惟
    依秀傳醫院於九十一年三月二十八日以九十一明秀醫字第九一０三六四號函覆：
    「病患戊○○○女士於民國九十年一月間因暫時性腦缺氧，糖尿病、高血壓、高
    血脂症住院治療，非來函所示傷害之發併」，以及基督教醫院於九十一年三月二
    十九日以九十一彰基病歷字第九一０三０七八號函覆：「病患戊○○○自民國九
    十年十一月十八日至九十一年二月七日此期間內於本院三度住院，病因為腎衰竭
    併發肺水腫，心臟冠狀動脈疾病、糖尿病以及高血壓，與附件所示傷害無關」，
    堪認原告所提秀傳醫院及基督教醫院之收據，與本件傷害無關，不應准許。因此
    ，原告得請求之醫療費用為五千六百七十三元。
　(二)看護費用：原告主張因受傷行動不便，均由夫鄭德壽看護照料，自八十九年九月
    九日起至九十年三月八日止，合計一百八十日，依醫院一般看護每日二千元計算
    ，合計為三十六萬元等語，查1.原告係受有左側橈骨骨折及左臀部皮下瘀血之傷
    害，並自八十九年九月九日住院手術至八十九年九月十三日出院，審酌原告所受
    傷害情形，除住院五日之期間因手術後亟需休養，生活起居須依賴他人照料看護
    ，應予准許外，於出院後，縱因左手骨折致日常生活稍有不便，惟應無依賴他人
    看護之必要，是其所請自難准許；2.至被告雖辯稱：特別看護竟是原告之夫，其
    係基於夫妻關係予以協助，實無支付費用甚明，既無支出自無損害等語，惟按親
    屬或配偶受傷，而由親屬或配偶代為照顧被害人之起居，固係出於親情，但親情
    看護所付出勞力，並非不能評價為金錢，只因兩者身分密切而免除支付義務，此
    種親屬基於身分關係之恩惠，自不能加惠於加害人，故應衡量及比照僱用職業護
    士看護情形，認被害人受有相當於看護費用之損害，得向加害人請求賠償。是原
    告雖係由其丈夫看護，仍非不得向被告請求賠償，且其主張每日以二千元計算，
    亦與目前醫院看護收費標準相當，應為可採；3.因此，原告得請求之看護費用為
    一萬元（２０００元Ｘ５日）。
　(三)減少勞動能力：原告主張於受傷前係於正名香舖擔任加工包裝工作，每日工資為
    五百元，每月薪資均逾一萬元，並提出會員證影本一紙、勞工保險被保險人年資
    資料一紙、證明一紙為證，經核相符，是原告主張其每月工資應以一萬元計算，
    應為可採。又原告主張其受傷後至今已九個月未能工作，而請求九萬元之損害賠
    償等情，經查依信生醫院上開函覆所示：原告自八十九年九月九日受傷後，因左
    側橈骨骨折開放性骨折復位手術且以鋼釘固定骨折處，住院至八十九年九月十三
    日，門診繼續追蹤治療至八十九年十一月七日等詞，核與原告主張：手受傷部分
    鋼釘在八十九年十一月間取出等語相符，因此，1.原告住院治療五日而無法工作
    ，堪認屬於喪失勞動能力，是原告於住院期間得請求之金額為一千六百六十七元
    （１００００元÷３０日Ｘ５日）；2.至八十九年九月十四日至八十九年十一月
    七日追治療期間共五十三日，參酌勞工保險條第五十三條所附勞工保險殘廢給
    付標準表所載，本件原告左手橈骨骨折情形應屬第九十項「一上肢三大關節中，
    一大關節遺存顯著運動障害者」，其殘廢等級為十一級；又上開附表所列殘廢等
    級共有十五級，其中第一、二、三級依其所列身體障害之狀態應認為百分之百喪
    失勞動能力，其餘第四至十五級平均計算，各等級所減少之勞動能力應按百分之
    七點六九之比率依序遞減。本件原告殘廢等級為第十一級，應認其勞力能力減少
    百分之三十八點四五，是原告於上開追治療期間得請求之金額為六千七百九十
    三元（元以下四捨五入；１００００元÷３０日Ｘ５３日Ｘ３８．４５％）；3.
    除上開金額外，原告其餘請求既未能舉證以實其說，自難採信，是合計原告得請
    求之減少勞動能力損失為八千四百六十元。
　(四)非財產上損害賠償：原告主張伊為被告丁○○之胞姊，基於姊弟之情，經常借款
    與被告丁○○，被告三人不知感念，共同基於傷害之故意毆打原告致重傷害，更
    導致原告糖尿病併發症，原告身心所受打擊甚鉅，爰請求一百九十四萬九千七百
    四十八元之慰撫金等語。本院酌審：1.原告與被告丁○○為姊弟關係；2.原告所
    受傷害為被告三人故意行為所致；3.原告於受傷後，因左側橈骨骨折而需手術以
    鋼釘固定，且住院五天，前後治療期間達二個月；4.原告為國小肄業；被告丁○○學歷為國小畢業，開五金行，每日收入不到三百元；被告丙○○為國中啟智班
    ，打零工不固定，每日收入數百元；被告甲○○○為國小畢業，打零工收入不固
    定，每日收入四、五百元。被告丁○○有建物及建地各一筆，經設定有四百八十
    萬元之抵押貸款，並有山坡地一筆為三兄弟共有的；被告甲○○○有建物一筆，
    設定有一百八十萬元之抵押貸款，被告丁○○及甲○○○有三個兒子，分別是三
    十、二十八及二十六歲等一切情狀，認為原告請求非財產上損害賠償，以十五萬
    元為相當，應予准許；原告逾此部分請求，即無理由，不應准許。
  (五)綜上所述，原告因上開傷害所受損害金額合計為十七萬四千一百三十三元。
四、從而，原告依侵權行為之法律關係，請求被告連帶給付原告十七萬四千一百三十
    三元，及自起訴繕本送達翌日即九十年七月十九日起至清償日止，按週年利率百
    分之五計算之利息，為有理由，應予准許；逾此部分之請求則無理由，應予駁回
    。
五、兩造均陳明願供擔保，聲請宣告假執行或免為假執行，關於原告勝訴部份，經核
    均無不合，爰各酌定相當擔保金額，併准許之。至原告敗訴部分，其假執行之聲
    請即失所附麗，不予准許。
六、本件事證已臻明確，兩造其餘主張陳述及舉證，經審酌與判決結果不生影響，爰
    不另一一論述，附此敘明。
據上結論：本件原告之訴，為一部有理由，一部無理由，爰依民事訴訟法第七十九條
但書、第八十五條第二項、第三百九十條第二項、第三百九十二條，判決如主文。
中　　　華　　　民　　　國　　九十一　　年　　　六　　　月　　　十四　　日
                                    臺灣彰化地方法院民事第二庭
~B審判長法官　何志通
~B　　　法官　施坤樹
~B　　　法官　鄭舜元
右為正本係照原本作成。
如不服本判決，應於判決送達後二十日內向本院提出上訴狀。
中　　　華　　　民　　　國　　九十一　　年　　　六　　　月　　　十七　　日
~B法院書記官　卓俊杰
